【裁判字號】    97,聲判,207
【裁判日期】    980117
【裁判案由】    聲請交付審判
【裁判全文】
臺灣臺北地方法院刑事裁定             97年度聲判字第207號
聲  請  人  乙○○
代  理  人  王依齡律師
被      告  甲○○
            丙○○
上列聲請人即告訴人因告訴被告偽造有價證券等案件，不服臺灣
高等法院檢察署檢察長於中華民國97年11月15日以96年度上聲議
字第6133號駁回再議之處分（原不起訴處分案號：臺灣臺北地方
法院檢察署97年度偵續字第348號、97年度偵字第16760號），聲
請交付審判，本院裁定如下：
    主  文
聲請駁回。
    理  由
一、按告訴人不服上級法院檢察署檢察長或檢察總長認再議為無
    理由而駁回之處分者，得於接受處分書後10日內委任律師提
    出理由狀，向該管第一審法院聲請交付審判；法院認交付審
    判之聲請不合法或無理由者，應駁回之，刑事訴訟法第258
    條之1、第258條之3第2項前段，分別定有明文。
二、本件聲請意旨如刑事聲請交付審判狀所載。經本院審核聲請
    程序要件，符合刑事訴訟法第258條之1第1項之規定，此有
    刑事委任狀及聲請交付審判狀附在本院卷宗可參，復經本院
    依職權調閱前開偵查卷宗核閱無誤，是本件聲請程序係屬適
    法，合先敘明。
三、聲請交付審判意旨略以：
  (一)被告甲○○於89年6月26日偽造宇秀公司股東會及董事會等
    會議記錄，而被告丙○○則係至91年11月9日召開股東會前
    後，始將偽造股票交付予聲請人乙○○，均未取得聲請人之
    同意，遑論通知聲請人，擔保聲請人投資股款，又如被告丙
    ○○交付予聲請人之偽造股票確係為擔保聲請人投資款，衡
    情理當於被告甲○○完成變更登記後即行交付，豈會於變更
    登記完畢後長達2年半後，宇秀公司已無法正常營運，方才
    將偽造股票交付聲請人，處分書逕認2行為均係被告甲○○
    為提供聲請人於投資可取得相關憑證之擔保，誠與經驗、證
    據法則，而有認事用法之違誤；
  (二)證人沈淑芬係從事會計工作，衡情應明瞭有依法按實製作帳
    簿之義務，從而沈淑芬不知被告2人等取走資金之用途，僅
    能列於股東往來項下，於法有違，與常理相悖，而證人林崇
    先於88、89年間，針對宇秀公司提出之文件資料出具無保留
    意見之會計師查核報告，但證人林崇先並未執行宇秀公司歷
    年所有之財務查核業務，無法通盤掌握宇秀公司之財務實情
    ，且與宇秀公司之財務登載實不相符合。
  (三)因認檢察機關之認定誠與經驗、證據法則有違，爰聲請准予
    交付審判云云。
四、按犯罪事實應依證據認定之，無證據不得認定其犯罪事實，
    刑事訴訟法第154條第2項定有明文。而事實之認定，應憑證
    據，如未能發現相當證據，或證據不足以證明，自不能以推
    測或擬制之方法，為裁判基礎，最高法院40年臺上字第86號
    判例，已採斯旨。認定犯罪事實，所憑之證據，雖不以直接
    證據為限，間接證據亦包括在內，然無論直接或間接證據，
    其為訴訟上之證明，須於通常一般人均不致於有所懷疑，而
    得確信其為真實之程度者，始得據之為有罪之認定，倘其證
    明未達此一程度，而有合理性懷疑之存在時，即無從為有罪
    之認定，亦有最高法院76年臺上字第4986號判例意旨參照。
五、經查：
  (一)聲請意旨所指，被告甲○○於89年6月26日偽造宇秀公司股
    東會及董事會等會議記錄，而被告丙○○則係至91年11月9
    日召開股東會前後，始將偽造股票交付予聲請人，均未取得
    聲請人之同意，遑論通知聲請人，擔保聲請人投資股款，又
    如被告丙○○交付予聲請人之偽造股票確係為保聲請人投資
    款，衡情理當於被告甲○○完成變更登記後即行交付，豈會
    於變更登記完畢後長達2年半後，宇秀公司已無法正常營運
    ，方才將偽造股票交付聲請人等語，及證人沈淑芬係從事會
    計工作，衡情應明瞭有依法按實製作帳簿之義務，從而沈淑
    芬不知被告2等取走資金之用途，僅能列於股東往來項下，
    於法有違，與常理相悖，而證人林崇先於88、89年間，針對
    宇秀公司提出之文件資料出具無保留意見之會計師查核報告
    ，但證人林崇先並未執行宇秀公司歷年所有之財務查核業務
    ，無法通盤掌握宇秀公司之財務實情，且與宇秀公司之財務
    登載實不相符合等語，一再指摘前開被告、證人等之陳述，
    「衡情」均不可採，無非聲請人之臆測，尚非與何等已經調
    積極證據相左，容難據此認為被告、證人前開陳述內容有何
    違背，而達於其為訴訟上之證明，已於通常一般人均不致於
    有所懷疑，而得確信其為真實之程度，即尚難據以為有罪之
    認定。
  (二)聲請意旨雖又稱，檢察官據以將被告2人為不起訴處分之事
    證，與經驗、證據法則有違，而有認事用法之違誤，又未舉
    出究係違背何等證據法則，或與一般人社會經驗均相違之處
    ，僅汎稱「衡情」應如何如何云云，是以聲請意旨此節，亦
    無可採；
  (三)末以，交付審判制之立法意旨，係新增對於「檢察官不起訴
    或緩起訴裁量權」制衡之一種外部監督機制，法院僅就檢察
    官所為不起訴或緩起訴之處分是否正確加以審查，以防止檢
    察機關濫權，法院並非檢察官之延伸，法院亦不負擔檢察官
    之偵查作為。依此立法精神，刑事訴訟法第258條之3第3項
    規定，法院審查聲請交付審判案件時「得為必要之調查」，
    其調查證據之範圍，自應以「偵查中曾顯現之證據」為限；
    而同法第260條對於不起訴處分已確定或緩起訴處分期滿未
    經撤銷者因發現新事實、新證據者得再行起訴之規定，其立
    法理由說明該條所謂不起訴處分已確定者，包括「聲請法院
    交付審判復經駁回者」之情形在內，是前述「得為必要之調
    查」，其調查證據範圍，更應以偵查中曾顯現之證據為限，
    不得就告訴人新提出之證據再為調查，亦不得蒐集偵查卷以
    外之證據，否則，將與同法第260條之再行起訴規定混淆不
    清，亦將使法院兼任檢察官而有回復「糾問制度」之虞，臺
    灣高等法院91年4月25日第1次刑事庭庭長法律問題研究會議
    決議內容，即採斯旨，再按法院裁定交付審判，即如同檢察
    官提起公訴使案件進入審判程序，是法院裁定交付審判之前
    提，必須偵查卷內所存證據已符合刑事訴訟法第251條第1項
    規定「足認被告有犯罪嫌疑」檢察官應提起公訴之情形，亦
    即該案件已經跨越起訴門檻，否則，縱或法院對於檢察官所
    認定之構成要件事實有不同判斷，但如該案件仍須另行蒐證
    偵查始能判斷應否交付審判者，因交付審判審查制度並無如
    同再議救濟制度得為「發回原檢察官續行偵查」之設計，法
    院仍應依同法第258之3第2項前段規定，以聲請無理由裁定
    駁回。
六、綜上所述，聲請意旨所指摘對聲請人不利之各節供詞，不僅
    並無從認檢察官對證據之採認，並無不合情理之處，且與偵
    查卷內所附跡證，均相符合，亦如前述。本件原不起訴處分
    書及聲請再議處分書既已詳予調查偵查卷內所存證據，並敘
    明所憑證據及判斷理由，且原處分所載證據取捨及事實認定
    之理由，亦無違背經驗法則、論理法則及證據法則之情事，
    是臺灣臺北地方法院檢察署檢察官及臺灣高等法院檢察署檢
    察長以被告犯罪嫌疑不足，予以不起訴處分及駁回再議之聲
    請，對照卷內資料，於法並無違誤。本件聲請交付審判意旨
    仍執前詞，對於原處分加以指摘求予審判，非有理由，應予
    駁回。
據上論斷，應依刑事訴訟法第285條之3第2項前段裁定如主文。
中    華    民    國    98    年    1    月    17    日
                  刑事第五庭審判長法  官  黃程暉
                                  法  官  李宜娟
                                  法  官  吳勇毅
以上正本證明與原本無異。
本裁定不得抗告。
                                  書記官  高菁菁
中    華    民    國    98    年    1     月    17    日


司法院資訊處製作；財團法人民間司法改革基金會備份。
